最高法院刑事判決                              八十八年度台上字第一六五五號
    上  訴  人  甲○○
右上訴人因偽造文書案件，不服台灣高等法院台中分院中華民國八十八年二月二日第
二審判決（八十七年度上訴字第二七九六號，起訴案號：台灣南投地方法院檢察署八
十四年度偵緝字第五六號、偵字第六三二號、第九四五號、第一一九七號、第一三六
七號、第三五九三號、第四二六二號），提起上訴，本院判決如左：
    主  文
原判決撤銷，發回台灣高等法院台中分院。
    理  由
本件原判決維持第一審依牽連關係從一重論處上訴人甲○○行使偽造私文書罪刑，並
宣告於刑之執行前，令入勞動場所強制工作年，駁回上訴人於第二審之上訴，固非
無見。
惟查：(一)、法院就同一罪刑所適用之法律，無論係對罪或刑（包括主刑、從刑、或刑
之加重、減輕與免除等項或保安處分），除法律別有規定外，均應本統一性或整體性
之原則，予以適用；而竊盜犯贓物犯保安處分條例，為刑法有關保安處分規定之特別
法，其適用範圍以所宣告之罪名為竊盜犯或贓物犯為限，茍所宣告之罪名非竊盜犯或
贓物犯之罪，縱其牽連之他罪，為竊盜犯或贓物犯之罪，亦無適用竊盜犯贓物犯保安
處分條例宣付保安處分之餘地。本件第一審係以上訴人所犯連續竊盜及行使偽造私文
書二罪間，有牽連關係，從重論以行使偽造私文書罪刑，依上揭說明，關於宣告保安
處分，應本統一性或整體性之原則，適用刑法第九十條之規定，宣告上訴人於刑之執
行完畢或赦免後，令入勞動場所強制工作；乃竟適用竊盜犯贓物犯保安處分條例第三
條第一項第一款，命上訴人應於刑之執行前，令入勞動場所強制工作年；又認汽車
引擎號碼及車身號碼等均係表示製造工廠及出廠時期之標識，有區別不同車輛之作用
，具有一定之意思內容，為刑法第二百二十條規定之準文書之一種，但論結欄卻僅引
用刑法第二百十六條、第二百十條，漏引第二百二十條，均顯有判決適用法則不當之
違法，原判決未予糾正，復予維持，均有違誤。(二)、原判決於事實認定上訴人「……
，並於八十三年十一月十日晚上九時許，在台中縣霧峰鄉○○村○○路附近，竊取陳
淑英所有車牌號碼ＭＩ－八四六九號同型式之自用小客車一輛，得手後將竊得贓車之
車身全部套裝於羅兆福車上，然後將修妥之車交還羅兆福，賺取十二萬元修理費。」
（原判決第二頁第九至十二行），惟上訴人始終否認有竊取被害人陳淑英上開汽車及
由徐祥獻將羅兆福之車交予其修理，原判決於理由中固詳敘羅兆福之汽車確係由上訴
人至徐祥獻處拖去修理，但就上訴人交予徐祥獻之羅兆福送修之汽車其車身，即係被
害人陳淑英被竊之同型式汽車，並未詳敘其所認定之所憑，僅於理由敘明：「而被告
將車號ＨＨ－三五三五號汽車，拖去修理後，交予徐祥獻確是上開車號ＭＩ－八四六
九號之車身全部套裝於車號ＨＨ－三五三五號羅兆福車上」（原判決第五頁倒數第三
行至第一行），此攸關上訴人有無該次竊盜犯行，原判決亦有理由不備之違法。以上
諸端，或為上訴意旨所指摘，或為本院得依職權調查之事項，應認原判決有撤銷發回
之原因。
據上論結，應依刑事訴訟法第三百九十七條、第四百零一條，判決如主文。
中      華      民      國    八十八    年      四      月      七      日
                              最高法院刑事第二庭
                                  審判長法官  莊  來  成
                                        法官  呂  潮  澤
                                        法官  謝  俊  雄
                                        法官  白  文  漳
                                        法官  蘇  振  堂
      右正本證明與原本無異
                                              書  記  官
中      華      民      國    八十八    年      四      月     十三     日
